臺灣臺北地方法院刑事判決　　　　　　 96年度交易字第315號
公　訴　人　臺灣臺北地方法院檢察署檢察官
被　　　告　乙○○
　　　　　　　　　　　5樓
上列被告因過失傷害案件，經檢察官提起公訴（95年度偵字第
22963號），本院判決如下：
    主  文
乙○○因過失傷害人，處有期徒刑肆月，如易科罰金，以銀元參
佰元即新臺幣玖佰元折算壹日；減為有期徒刑貳月，如易科罰金
，以銀元參佰元即新臺幣玖佰元折算壹日。
    事  實
一、乙○○於民國95年5月1日夜間6時39分許，駕駛車牌號碼DL
    -1231號自用小客車，沿臺北縣新店市○○路○段往安康路方
    向行駛，行經該路5號前時，原應注意車前狀況，隨時採取
    必要之安全措施，而以當時之狀況為夜間有照明、路面乾燥
    、無缺陷、無障礙物、視距良好，並無不能注意之情事，乙
    ○○竟疏未注意及此，而追撞其前方由丙○○所騎乘、正在
    該處停等紅燈之車牌號碼P37-415號重型機車，丙○○因而
    人車倒地，受有左側腳部擦傷、右側腳部挫傷、右足踝扭傷
    等傷害。本件肇事後，經丙○○報案，惟未表明肇事人，乙
    ○○則在員警甲○○前往現場處理時在場，當場向員警承認
    為肇事人，不逃避接受裁判而自首。
二、案經被害人丙○○訴由臺灣臺北地方法院檢察署檢察官偵查
    後起訴。
    理  由
一、訊據被告乙○○矢口否認有過失傷害犯行，辯稱：伊當時車
    輛在該處停等紅燈，是告訴人丙○○的機車從伊車旁邊騎過
    去，碰撞到伊的車輛後倒地，伊並沒有追撞告訴人云云。然
    查：
    (一)告訴人騎乘機車於前揭時、地停等紅燈，卻遭被告駕車自
      後方追撞，告訴人因此人車倒地並受有前述之傷害等情，
      業據告訴人於本院審理時以證人身分證述明確在卷，並有
      警製道路交通事故現場圖、談話紀錄表、調查報告表(一)(二)
      、現場照片及告訴人所提天主教耕莘醫院診斷證明書等附
      卷可稽。
    (二)被告雖以前詞否認告訴人前揭證述「是被告駕車自後追撞
      」之真實性。然查，本件車禍發生後，告訴人係被所騎乘
      之機車壓倒在地，此情分別為告訴人及被告於本院審理時
      所是認。參以證人即本件車禍處理員警甲○○於本院審理
      時所述，其據報前往現場處理車禍時，被告與告訴人的車
      損都不明顯等情。則若真如被告所稱告訴人騎乘機車從其
      車輛一旁駛過，是告訴人之機車擦撞到被告之車輛才跌倒
      云云，則以告訴人當時機車有往前之動能情況下，告訴人
      應當會人與機車往前飛離，且身上會有多處擦傷，機車因
      此會產生明顯之車損，何以本件車禍發生後，告訴人卻僅
      係被所駕機車壓倒在地，且因此人車倒地而僅受有前揭擦
      傷，甚至所駕機車車損並不明顯？參以被告於本院準備程
      序時所自承：當時有下車扶她，旁邊就有人說是伊撞到她
      ，叫伊不能走等語（見本院96年7月31日準備程序筆錄）
      。若本件並非被告駕車自後追撞，何以肇事後被告要立即
      下車將告訴人扶起，又何以一旁之路人竟會對被告表示不
      能離開？綜上各情，相互參酌，自以告訴人於本院審理時
      所指：伊當時聽到聲音碰一聲，伊已經快倒了，就往後看
      ，就看到被告的車子，伊倒下後被告才下車等語，較合於
      實情，而可堪信實。
    (三)按汽車行駛時，駕駛人應注意車前狀況，並隨時採取必要
      之安全措施；道路交通安全規則第94條第3項定有明文。
      被告既於前揭時、地駕駛車輛，自應遵守上開注意義務。
      而依前揭警製調查報告表，當時之狀況為夜間有照明、路
      面乾燥、無缺陷、無障礙物、視距良好，並無不能注意之
      情事。然被告卻未能注意已在其前方停等紅燈之告訴人機
      車，而駕車自後追撞，顯見其未注意車前狀況，自有違反
      上開注意義務而過失。且其過失行為與告訴人受傷之結果
      ，並有相當因果關係。
    (四)證人即被告當時車上所搭載之妻顏鳳蓮，於偵查中雖附和
      被告前揭之辯解，證稱當時被告之車輛在該處停等紅燈，
      有看到告訴人機車倒地云云，然此部分之證述顯與前揭肇
      事後之情狀未符，業據認定如前，自不足援為有利於被告
      之認定。至於被告於本院審理時聲請調閱肇事當時該路口
      監視器之攝錄資料，然本件肇事後迄被告為此部分聲請時
      已經超過1年，以實務上一般保存資料期限觀之，衡情應
      已超過保存期間，是此部分聲請應無調查之可能性，自無
      必要。以上均附此敘明。
綜上事證，被告前揭否認過失之辯解，核屬臨訟飾卸之詞，難以
憑採，其上開過失傷害犯行已經證明，應依法論科。
二、查被告行為後，刑法業於民國94年2月2日修正公布，95年7
    月1日起施行。按行為後法律有變更者，適用行為時之法律
    ，但行為後之法律有利於行為人者，適用最有利於行為人之
    法律，刑法第2條第1項定有明文。茲本條係規範行為後法律
    變更所生新舊法律比較適用之準據法，本身尚無新舊法比較
    之問題，於新法施行後，應一律適用新法第2條第1項之規定
    ，為「從舊從輕」之比較。茲本次法律變更，比較時應就罪
    刑有關之共犯、未遂犯、想像競合犯、牽連犯、連續犯、結
    合犯，以及累犯加重、自首減輕暨其他法定加減原因（如身
    分加減）與加減例等一切情形，綜其全部罪刑之結果而為比
    較（最高法院95年5月23日95年度第8次刑事庭會議決議參照
    ）。茲就本件應適用之刑法條文比較適用臚列如下：
    (一)刑法第284條第1項前段之過失傷害罪，法定刑為6月以下
      有期徒刑、拘役或500元以下罰金；比較修正後刑法施行
      法所增訂第1條之1規定「中華民國九十四年一月七日刑法
      修正施行後，刑法分則編所定罰金之貨幣單位為新臺幣。
      九十四年一月七日刑法修正時，刑法分則編未修正之條文
      定有罰金者，自九十四年一月七日刑法修正施行後，就其
      所定數額提高為三十倍。但七十二年六月二十六日至九十
      四年一月七日新增或修正之條文，就其所定數額提高為三
      倍」，修正後刑法施行法第1條之1第2項與罰金罰鍰提高
      標準條例第1條，因上開之罪罰金最高額度均屬相同，並
      非刑罰法令之變更，無刑法第2條第1項比較新舊法之適用
      ，應適用裁判時之刑法施行法第1條之1（最高法院95年度
      第21次刑事庭會議決議參照）。另刑法第33條第5款修正
      為「主刑之種類如下：五、罰金：新臺幣一千元以上，以
      百元計算之」，是依修正後之法律，所得科處之罰金刑最
      低則為新臺幣1千元，與被告行為時之罰金罰鍰提高標準
      條例第1條前段規定之提高倍數10倍及修正前刑法第33 條
      第5款規定之罰金最低額銀元1元即新臺幣3元相比較，自
      以被告行為時關於刑法第33條第5款規定科處罰金刑之法
      律較有利於被告。
    (二)刑法第62條前段對於未發覺之罪自首而受裁判者，由原條
      文所定之必減其刑，修正為「得減輕其刑」，比較新舊法
      結果，自以修正前之規定較有利於被告，
    (三)綜上法律修正前、後之比較，揆諸前揭最高法院決議及刑
      法第2條第1項所定之「從舊從輕」原則，本件自應整體適
      用修正前刑法及罰金罰鍰提高標準條例等相關規定，合先
      敘明。
三、核被告所為，係犯刑法第284條第1項前段之過失傷害罪。又
    本件於肇事後係告訴人報警，惟未表明肇事者，於員警前往
    現場處理時，被告在場並承認為肇事人，此業據證人甲○○
    於本院審理時證述在卷，並有警製交通事故肇事人自首情形
    記錄表可按，被告係對於未發覺之犯罪，表示願接受裁判之
    意，依修正前刑法第62條前段之規定，應減輕其刑。爰審酌
    被告在本件之前並無前科、素行良好，有臺灣高等法院被告
    前案紀錄表可憑，本件車禍告訴人並無過失，而均係可歸責
    於被告未注意車前狀況，及被告犯後仍飾詞否認犯行、未見
    悔意反省，自事故發生迄今猶未賠償告訴人所受損害，及告
    訴人所受前揭傷害等一切情狀，量處如主文所示之刑，以示
    懲儆。又刑法第41條第1項前段關於易科罰金折算標準之規
    定，修正為以新臺幣1千元、2千元或3千元折算1日，惟依被
    告行為時法律，即修正前刑法第41條第1項前段暨修正前罰
    金罰鍰提高標準條例第2條規定，係以新臺幣3百元以上9百
    元以下折算1日，比較修正前、後關於易科罰金折算標準之
    刑罰法律，適用被告行為時即修正前之法律，對被告較為有
    利，自應依修正前之規定，為易科罰金之折算標準。又本件
    被告犯罪行為之時間，係在中華民國96年4月24日以前，合
    於中華民國96年罪犯減刑條例第2條第1項第3款之減刑條件
    ，應減其宣告刑二分之一如主文所示，並依同條例第9條之
    規定，諭知易科罰金之折算標準。
據上論斷，應依刑事訴訟法第299條第1項前段、第284條之1，刑
法第2條第1項前段、第284條第1項前段，修正前刑法第62條前段
、第41條第1項前段，刑法施行法第1條之1，修正前罰金罰鍰提
高標準條例第2條，現行法規所定貨幣單位折算新臺幣條例第2條
，中華民國九十六年罪犯減刑條例第2條第1項第3款、第7條、第
9條，判決如主文。
本案經檢察官楊冀華到庭執行職務。
中　　華　　民　　國　　96　　年　　9 　　月　　26　　日
　　　　　　　　　  交通法庭    法　官　許泰誠
上正本證明與原本無異。
如不服本判決，應於判決送達後10日內向本院提出上訴狀（應抄
附繕本）。告訴人或被害人如對於本判決不服者，應具備理由請
求檢察官上訴，其上訴期間之計算係以檢察官收受判決正本之日
期為準。
　　　　　　　　　　　　　　　　書記官　劉麗英
中　　華　　民　　國　　96　　年　　9 　　月　　26　　日
附錄本案論罪科刑法條全文
中華民國刑法第284條
（過失傷害罪）
因過失傷害人者，處 6 月以下有期徒刑、拘役或 5 百元以下罰
金，致重傷者，處1年以下有期徒刑、拘役或5百元以下罰金。
從事業務之人，因業務上之過失傷害人者，處 1 年以下有期徒刑
、拘役或1 千元以下罰金，致重傷者，處 3 年以下有期徒刑、
拘役或2千元以下罰金。
